臺灣高雄地方法院刑事判決           100年度審訴字第2306號
公  訴  人  臺灣高雄地方法院檢察署檢察官
被      告  邵萬欽
上列被告因毒品危害防制條例案件，經檢察官提起公訴（99年度
毒偵字第2455號），因被告就被訴事實為有罪之陳述，經告以簡
式審判之意旨，並聽取當事人之意見後，本院裁定進行簡式審判
程序審理，判決如下：
    主  文
邵萬欽施用第一級毒品，累犯，處有期徒刑壹年，扣案之注射針
筒壹支，沒收。又持有第一級毒品，累犯，處有期徒刑參月，扣
案之海洛因壹包（驗前淨重零點零肆玖公克，驗餘淨重零點零參
玖公克），沒收銷燬。應執行有期徒刑壹年貳月，扣案之海洛因
壹包（驗前淨重零點零肆玖公克，驗餘淨重零點零參玖公克），
沒收銷燬；注射針筒壹支，沒收。
    事  實
一、邵萬欽曾因施用毒品案件，經法院裁定令入勒戒處所施以觀
    察、勒戒後，認無繼續施用毒品之傾向，於民國87年7月7日
    執行完畢釋放，經檢察官為不起訴處分確定。又前揭觀察勒
    戒執行完畢5年內即於89年間再犯施用毒品案件，經本院裁
    定令入勒戒處所施以觀察、勒戒後，因認有繼續施用毒品傾
    向，經檢察官起訴並聲請強制戒治，經本院判處有期徒刑8
    月確定，而強制戒治部分則於90年9月11日執行完畢釋放出
    所。另因施用毒品、詐欺案件，經本院分別判處有期徒刑10
    月、3月確定，合併定應執行有期徒刑1年，甫於98年2月9日
    縮刑期滿執行完畢。詎猶不知悔改，復未戒除毒癮，竟基於
    施用第一級毒品海洛因之犯意，於100年4月12日15時許，在
    高雄市林園區某公園內，施用第一級毒品海洛因1次。又基
    於持有第一級毒品海洛因之犯意，於同年月15日10時許，在
    高雄市林園區某公園內，向姓名年籍不詳之成年男子以新臺
    幣500元之代價購買海洛因1小包（驗前淨重0.049公克，驗
    餘淨重0.039公克），即非法持有之。嗣邵萬欽於同年月10
    時40分許，在高雄市○○區○○路131號超商內，為免遭警
    查獲，遂事先將其所有之上開海洛因1小包（驗後淨重0.039
    公克）置放於超商置物架上，經警盤查後當場扣得該海洛因
    1小包及邵萬欽所有預備供施用海洛因所用之注射針筒1支，
    經員警採其尿液送驗後，檢驗結果呈可待因、嗎啡陽性反應
    ，始悉上情。
二、案經高雄市政府警察局左營分局暨三民第一分局報請臺灣高
    雄地方法院檢察署檢察官偵查起訴。
    理  由
一、本件被告所犯非死刑、無期徒刑、最輕本刑為3年以上有期
    徒刑之罪，或高等法院管轄第一審之案件，其於本院準備程
    序中，就被訴事實為有罪之陳述，經告以簡式審判程序之旨
    ，並聽取公訴人及被告之意見後，裁定進行簡式審判程序，
    是本件之證據調查，依刑事訴訟法第273條之2規定，不受同
    法第159條第1項、第161條之2、第161條之3、第163條之1及
    第164條至第170條規定之限制，合先敘明。
二、上揭犯罪事實，業據被告邵萬欽於警詢、偵訊及本院審理時
    均坦承不諱，且其經採集之尿液送台灣檢驗科技股份有限公
    司濫用藥物實驗室檢驗結果，確呈可待因、嗎啡陽性反應，
    此有該檢驗室100年5月24日濫用藥物檢驗報告及毒品案件嫌
    疑人尿液採證代碼對照表各1紙在卷可稽。又被告上開為警
    查扣之白色粉末1包，經送往高雄市立凱旋醫院檢驗結果，
    確實含有第一級毒品海洛因之成分（驗前淨重0.049公克，
    驗餘淨重0.039公克），亦有該醫院高市凱醫驗字第15936號
    濫用藥物成品檢驗鑑定書1份附卷可憑。綜上所述，足見被
    告之任意性自白均與事實相符，堪予採信。從而，被告上開
    施用第一級毒品及持有第一級毒品之犯行，均堪認定。
三、按毒品危害防制條例於92年7月9日修正公布，自93年1月9日
    施行，其中第20條、第23條將施用毒品之刑事處遇程序，區
    分為「初犯」及「5年內再犯」、「5年後再犯」。依其立法
    理由之說明：「初犯」，經觀察、勒戒或強制戒治後，應為
    不起訴處分或不付審理之裁定；經觀察、勒戒或強制戒治執
    行完畢釋放後，「5年內再犯」者，因其再犯率甚高，原實
    施之觀察、勒戒及強制戒治既已無法收其實效，爰依法追訴
    或裁定交付審理。至於經觀察、勒戒或強制戒治執行完畢釋
    放後，「5年後再犯」者，前所實施之觀察、勒戒或強制戒
    治已足以遮斷其施用毒品之毒癮，為期自新及協助其斷除毒
    癮，仍適用「初犯」規定，先經觀察、勒戒或強制戒治之程
    序。從而依修正後之規定，僅限於「初犯」及「5年後再犯
    」2種情形，始應先經觀察、勒戒或強制戒治程序。倘被告
    於5年內已再犯，經依法追訴處罰，縱其第3次（或第3次以
    上）再度施用毒品之時間，在初犯經觀察、勒戒或強制戒治
    執行完畢釋放5年以後，惟其已不合於「5年後再犯」之規定
    ，且因其已於「5年內再犯」，顯見其再犯率甚高，原實施
    觀察、勒戒或強制戒治，已無法收其實效，即應依該條例第
    10條處罰（最高法院95年度台非字第65號、96年度台非字第
    119號刑事判決及同院95年第7次刑事庭會議決議可參）。查
    本案被告曾因施用毒品案件，經法院裁定令入勒戒處所施以
    觀察、勒戒後，認無繼續施用毒品之傾向，於民國87年7月7
    日執行完畢釋放，經檢察官為不起訴處分確定，於觀察勒戒
    執行完畢5年內即於89年間，復犯施用毒品案件，經本院裁
    定令入勒戒處所施以觀察、勒戒後，因認有繼續施用毒品傾
    向，經檢察官起訴並聲請強制戒治等情，此有臺灣高等法院
    被告前案紀錄表各1份附卷可參，是被告於初犯經觀察勒戒
    執行完畢後，5年內已再犯施用毒品罪。雖本案再度施用毒
    品之時間，在其初犯經觀察勒戒執行完畢5年之後，惟依前
    開說明，仍應依毒品危害防制條例第10條之規定處罰之。
四、次按海洛因係毒品危害防制條例第2條第2項第1款規定之第
    一級毒品，除法律另有規定者外，不得持有、施用，是核被
    告邵萬欽所為，分別係犯毒品危害防制條例第10條第1項之
    施用第一級毒品罪及同條例第11條第1項之持有第一級毒品
    罪。其施用第一級毒品前持有第一級毒品之行為，已為其後
    施用之高度行為所吸收，不另論罪。所犯上揭2罪，犯意各
    別，行為互殊，應分論併罰。被告有上開事實欄所載之前科
    及執行紀錄，有臺灣高等法院被告前案紀錄表附卷可稽，其
    受有期徒刑之執行完畢後，5年以內故意再犯本件有期徒刑
    以上之上開2罪，均為累犯，應依刑法第47條第1項規定，各
    加重其刑。爰審酌被告有前揭施用毒品前科，卻猶未徹底戒
    絕毒品，再犯本案犯行，顯無戒毒悔改之意，惟念其犯後坦
    承犯行，態度尚佳，且施用毒品行為，乃屬對自身健康之戕
    害行為，並未危及他人，並斟酌其素行、智識程度、家庭經
    濟狀況等一切情狀，爰分別量處如主文所示之刑，並定其應
    執行刑。末扣案之白色粉末1包，確含海洛因成分無訛，已
    如前述，應依毒品危害防制條例第18條第1項前段規定，在
    其所犯持有第一級毒品罪名項下，宣告沒收銷燬之，而包裝
    上開毒品所用之包裝，無論依何種方式與其內毒品分離以送
    鑑驗，其包裝袋均應有極微量之海洛因毒品殘留而無法析離
    ，應整體視為毒品，併依毒品危害防制條例第18條第1項前
    段規定，宣告沒收銷燬之，至鑑驗耗損之毒品既已費失，自
    無庸為沒收銷燬之諭知。另扣案之注射針筒1支係被告所有
    ，預備供施用海洛因所用，此據其於審理時坦承明確，爰依
    刑法第38條第1項第2款，在其所犯施用第一級毒品罪名項下
    ，宣告沒收。
據上論斷，應依刑事訴訟法第273條之1第1項、第299條第1項前
段，毒品危害防制條例第10條第1項、第11條第1項、第18條第1
項前段，刑法第11條、第38條第1項第2款、第47條第1項、第51
條第5款，判決如主文。
本案經檢察官蔡東利到庭執行職務。
中    華    民    國    100    年    9    月    23    日
                  刑事第十庭   法  官  洪培睿
以上正本證明與原本無異。
如不服本判決應於收受送達後10日內向本院提出上訴書狀，並應
敘述具體理由；如未敘述上訴理由者，應於上訴期間屆滿後20日
內向本院補提理由書（均須按他造當事人之人數附繕本）「切勿
逕送上級法院」。
中    華    民    國   100    年    9     月    25    日
                              書記官   林豐富
附錄本案論罪科刑法條：
毒品危害防制條例第10條（施用第一級毒品罪）
施用第一級毒品者，處 6 月以上 5 年以下有期徒刑。
毒品危害防制條例第11條第1 項（持有第一級毒品罪）
持有第一級毒品者，處3 年以下有期徒刑、拘役或新臺幣5 萬元
以下罰金。